【裁判字號】    97,上訴,1298
【裁判日期】    970918
【裁判案由】    違反毒品危害防制條例
【裁判全文】
臺灣高等法院高雄分院刑事判決        97年度上訴字第1298號
上  訴  人
即  被  告  甲○○
                    現於台灣高雄監獄執行中
上列上訴人因違反毒品危害防制條例案件，不服臺灣屏東地方法
院97年度訴字第587 號中華民國97年6 月11日第一審判決（起訴
案號：臺灣屏東地方法院檢察署97年度毒偵字第643 號），提起
上訴，本院依簡式審判程序判決如下：
     主  文
原判決撤銷。
甲○○施用第一級毒品，處有期徒刑拾月，扣案如附表編號1、3
、4 所示之物均沒收銷燬，編號8 所示之物沒收；又施用第二級
毒品，處有期徒刑陸月，扣案如附表編號2 至5 所示之物均沒收
銷燬，編號6 至8 所示之物沒收。應執行有期徒刑壹年貳月，扣
案如附表編號1 至5 所示之物均沒收銷燬，編號6 至8 所示之物
沒收。
    事  實
一、甲○○前因施用毒品案件，經臺灣屏東地方法院以92年度毒
    聲字第1212號裁定送觀察、勒戒，因有繼續施用毒品之傾向
    ，再經臺灣屏東地方法院以92年度毒聲字第1396號裁定令入
    戒治處所施以強制戒治，至民國93年9 月28日執行完畢，並
    經臺灣屏東地方法院檢察署檢察官於93年6 月8 日以93年度
    戒毒偵字第50號為不起訴處分確定。詎仍不知悔改、戒絕毒
    品，明知海洛因及甲基安非他命分別經公告列為毒品危害防
    制條例第2 條第2 項第1 款、第2 款之第一級毒品及第二級
    毒品，不得非法持有、施用，竟基於施用第一級毒品海洛因
    及第二級毒品甲基安非他命之犯意，分別於97年3 月31日凌
    晨零時許（起訴書誤載為97年3 月31日晚上11、12時許），
    在其位於屏東市○○○街42巷31號之租屋處內，以將海洛因
    摻入香菸內點燃吸食之方式，施用海洛因1 次；另以將甲基
    安非他命置於玻璃球管內，再用火燒烤並吸食其產生白煙之
    方式，施用甲基安非他命1 次；嗣於97年3 月31日中午12時
    許，警方持搜索票前往上址進行搜索，當場扣得其所有如附
    表編號1 至8 所示之第一、二級毒品，殘留第一、二級毒品
    之物，供施用第一、二級毒品所用或預備之物，及與本案無
    關之止血帶1 條、電子磅秤1 個及行動電話2 支等物，而查
    知上情。
二、案經內政部警政署高雄港務警察局報告臺灣屏東地方法院檢
    察署檢察官偵查起訴。
    理  由
一、上揭事實，業據被告甲○○坦承不諱，而其為警所採集之尿
    液檢體，經送請高雄市立凱旋醫院以酵素免疫分析法及氣相
    層析質譜儀法檢驗結果，確呈嗎啡及甲基安非他命陽性反應
    ，有該醫院97年4 月7 日濫用藥物尿液檢驗報告1 份在卷足
    憑；另扣案之白色粉末1 包，經法務部調查局鑑定結果，呈
    海洛因陽性反應，有該局濫用藥物實驗室97年5 月15日調科
    壹字第09723024050 號鑑定書1 份在卷可稽，扣案之白色晶
    體及粉末8 包，經內政部警政署刑事警察局抽樣鑑定結果，
    確呈第二級毒品甲基安非他命反應，有該局97年4 月29日刑
    鑑字第0970051405號鑑定書1 份在卷可按，另扣案之塑膠剷
    管1 支、玻璃球管5 支（編號1 、2 、3 、5 、6） ，經內
    政部警政署高雄港務警察局以台灣尖端先進生技公司試劑檢
    測結果，其內殘留液體均含有第一級毒品海洛因、第二級毒
    品甲基安非他命成分，而扣案安非他命吸食器1 組，其內則
    含有甲基安非他命成分，有毒品初步檢驗報告單及檢驗相片
    在卷可按，此外復有扣押筆錄、扣押物品目錄表、查獲相片
    及上開扣案物可資佐證，被告所為自白顯與事實相符。又查
    被告前因施用毒品案件，經臺灣屏東地方法院以92年度毒聲
    字第1212號裁定送觀察、勒戒，經評定有繼續施用毒品之傾
    向，再經臺灣屏東地方法院以92年度毒聲字第1396號裁定令
    入戒治處所施以強制戒治，至民國93年9 月28日執行完畢，
    並經臺灣屏東地方法院檢察署檢察官於93年6 月8 日以93年
    度戒毒偵字第50號為不起訴處分確定之事實，有臺灣屏東地
    方法院檢察署刑案資料查註紀錄表、同署全國施用毒品案件
    紀錄表及臺灣高等法院被告全國前案紀錄表各1 份在卷可按
    ，是被告於前開強制戒治執行完畢釋放後5 年內，再犯本件
    施用毒品案件，應予依法論科。
二、查海洛因、甲基安非他命分屬毒品危害防制條例第2 條第2
    項第1 款、第2 款所規定之第一級毒品及第二級毒品。是核
    被告上開所為，分別係犯毒品危害防制條例第10條第1 項施
    用第一級毒品及同條第2 項之施用第二級毒品罪。其持有毒
    品復進而施用，持有毒品之低度行為，各為施用毒品之高度
    行為所吸收，不另論罪。其所犯上開二罪，罪名歧異，犯意
    各別，應予分論併罰。
三、原審以被告罪證明確而為論罪科刑，固非無見，惟被告雖曾
    於94年間因施用毒品罪，經臺灣高雄地方法院判處有期徒刑
    5 月確定，惟該罪因與被告於92年間所犯之違反槍砲彈藥刀
    械管制條例案件（經判處有期徒刑5 年6 月，併科罰金新台
    幣5 萬元確定），符合數罪併罰要件，而由臺灣高雄地方法
    院以97年度聲字第2190號裁定定應應執行為5 年8 月，併科
    罰金新台幣5 萬元確定，應至102 年7 月25日始執行完畢，
    有臺灣高等法院被告前案紀錄表及該裁定可參，足徵被告並
    不符合累犯之要件，原審認其係累犯而適用刑法第47條第1
    項規定，加重其刑，自有不當，被告上訴意旨指摘此部分不
    當為有理由，應予撤銷改判。爰審酌被告施用毒品，足以戕
    害其身心，滋生其他犯罪，惡化治安，惟念其犯後坦承犯行
    ，施用毒品之前科並不多，有臺灣屏東地方法院檢察署刑案
    資料查註紀錄表、臺灣高等法院被告前案紀錄表在卷可按等
    一切情狀，分別量處處如主文第2 項所示之刑，並定其應執
    行之刑。
四、附表編號1 至5 所示之物，分係第一、二級毒品，或殘留第
    一、二級毒品，均應依毒品危害防制條例第18條第1 項前段
    規定，宣告沒收銷燬之（其毒品包裝袋，及塑膠剷管等物，
    因內分別含有極微量第一級毒品海洛因或第二級毒品甲基安
    非他命殘留而無法析離，應併沒收銷燬之）。編號5 至8 所
    示之物，則為供施用第一、二級毒品所用或預備之物，業經
    被告明在卷，均應依刑法第38條第1 項第2 款規定宣告沒收
    。至於扣案如附表編號9 至11所示之止血帶1 條、電子磅秤
    1 個及行動電話2 支，被告否認與其本件犯行有關，且亦無
    證據證明與本件施用毒品犯行有直接關連性，依法自不得宣
    告沒收。
據上論斷，應依刑事訴訟法據上論結，應依刑事訴訟法第369 條
第1 項前段、第364 條、第299 條第1 項前段，第273 條之1 第
1 項，毒品危害防制條例第10條第1 項、第2 項、第18條第1 項
前段，刑法第11條、第38條第1 項第2 款、第51條第5 款，判決
如主文。
本案經檢察官許月雲到庭執行職務。
中    華    民    國    97    年    9     月    18    日
                  刑事第三庭    審判長法  官   周賢銳
                                      法  官   黃憲文
                                      法  官   黃仁松
以上正本證明與原本無異。
施用第二級毒品部分不得上訴。
施用第一級毒品部分如不服本判決，應於判決送達後10日內向本
院提出上訴狀，其未敘述理由者並應於提出上訴狀後10日內向本
院補提理由書（應附繕本）。
中    華    民    國    97    年    9     月    18    日
                                      書記官   林家煜
附錄本判決論罪科刑法條：
毒品危害防制條例第10條
施用第一級毒品者，處 6 月以上 5 年以下有期徒刑。
施用第二級毒品者，處 3 年以下有期徒刑。
附表：
┌──┬──────────────┬───┬─────────────┐
│編號│物      品      名      稱  │數量  │備                    註  │
├──┼──────────────┼───┼─────────────┤
│1   │第一級毒品海洛因            │1 包  │驗餘淨重5.10公克          │
├──┼──────────────┼───┼─────────────┤
│2   │第二級毒品甲基安非他命      │8 包  │驗餘毛重總計20.35公克     │
├──┼──────────────┼───┼─────────────┤
│3   │殘留有第一、二級毒品塑膠剷管│1 支  │                          │
├──┼──────────────┼───┼─────────────┤
│4   │殘留有第一、二級毒品玻璃球管│5 支  │其上編號1、2 、3 、5 、6  │
├──┼──────────────┼───┼─────────────┤
│5   │殘留有第二級毒品吸食器      │1 組  │                          │
├──┼──────────────┼───┼─────────────┤
│6   │酒精燈                      │1 個  │供施用第二級毒品所用      │
├──┼──────────────┼───┼─────────────┤
│7   │玻璃球管                    │1 支  │其上編號4 ，預備供施用第二│
│    │                            │      │級毒品用                  │
├──┼──────────────┼───┼─────────────┤
│8   │空夾鍊袋                    │1 包  │預備供施用第一、二級毒品用│
├──┼──────────────┼───┼─────────────┤
│9   │止血帶                      │1 條  │                          │
├──┼──────────────┼───┼─────────────┤
│１０  │電子磅秤                    │1 個  │                          │
├──┼──────────────┼───┼─────────────┤
│11  │行動電話                    │2 支  │                          │
└──┴──────────────┴───┴─────────────┘


司法院資訊處製作；財團法人民間司法改革基金會備份。
